【裁判字號】    98,交聲,914
【裁判日期】    981030
【裁判案由】    違反道路交通管理處罰條例聲明異議
【裁判全文】
臺灣士林地方法院交通事件裁定         98年度交聲字第914號
    原處分機關  交通部公路總局臺北區監理所板橋監理站
    異  議  人
    即受處分人  甲○○
上列受處分人因違反道路交通管理處罰條例案件，對於交通部公
路總局臺北區監理所板橋監理站民國98年5 月8 日所為之處分（
板監裁字第裁41-C00000000號）聲明異議，本院裁定如下：
    主  文
原處分撤銷。
甲○○不罰。
    理  由
一、按道路交通管理處罰條例第8 條所定公路主管機關所為之裁
    決，其性質為行政處分。依道路交通案件處理辦法第20條前
    段規定，交通法庭認為聲明異議有理由或聲明異議雖無理由
    而原處分不當或違法者，應以裁定將原處分經聲明異議部分
    撤銷，並自為裁定。又法院受理交通事件，準用刑事訴訟法
    之規定，道路交通管理處罰條例第89條前段定有明文，參諸
    最高法院76年臺上字第4986號判例意旨所示：「認定犯罪事
    實所憑之證據，雖不以直接證據為限，間接證據亦包括在內
    ，然而無論直接證據或間接證據，其為訴訟上之證明，須於
    通常一般之人均不致有所懷疑，而得確信其為真實之程度者
    ，始得據為有罪之認定，倘其證明尚未達到此一程度，而有
    合理之懷疑存在而無從使事實審法院得有罪之確信時，即應
    由法院為諭知被告無罪之判決」，法院於審理行為人違反道
    路交通管理處罰條例案件，當踐行完畢調查證據之程序後，
    為事實之認定時，如就原處分機關所認定之行為人違規之事
    實仍有合理之訴訟上懷疑，而無法確信行為人確有該當於道
    路交通管理處罰條例各該處罰條文之構成要件事實者，即應
    依訴訟上之待證事實「倘有懷疑，則從被告之利益作解釋」
    之證據法則，為有利於受處分人之認定。
二、原處分意旨略以：異議人即受處分人甲○○於民國97年7 月
    6 日凌晨4 時50分許，騎乘車牌號碼2FG-898 號重型機車行
    經臺北縣板橋市縣○○道與南雅路1 段，因其駕照已於97年
    4 月26日遭註銷，而經臺北縣政府警察局板橋分局員警舉發
    有「駕駛執照業經註銷仍駕駛機器腳踏車」之違規，異議人
    逾應到案期限未到案，經原處分機關交通部公路總局臺北區
    監理所板橋監理站逕依違反道路交通管理事件統一裁罰基準
    及處理細則第43、44條等規定，而依道路交通管理處罰條例
    第21條第1 項第4 款規定，裁處罰鍰新台幣（下同）9 千
    600 元罰緩，並扣繳駕照等情，有臺北縣政府警察局舉發違
    反道路交通管理事件通知單（北縣警交字第C00000000 號）
    、交通部公路總局臺北區監理所板橋監理站違反道路交通管
    理事件裁決書（板監裁字第裁41-C00000000號）附卷可稽。
三、異議意旨略以：系爭違規機車並非異議人所有，且違規單上
    之簽名亦非異議人所為，本件舉發當日異議人在外島服役，
    並未返回臺灣本島，而異議人之前工作時可能不慎有外洩身
    分證資料，應係遭人冒用，為此聲明異議，請求撤銷原處分
    等語。
四、經查：
(一)、本件異議人甲○○於舉發違規之97年7 月6 日在馬袓之陸軍
    莒光營地服役，並未返回臺灣本島之事實，有陸軍莒光地區
    指揮部本部連98年17月17日主官保證書及所附97年度休假紀
    錄卡在卷可稽；又異議人前另因接獲類似本案之交通違規裁
    決書，向原處分機關申訴後，經原處分機關轉請警察單位查
    明確有冒名情事，而經原處分機關撤銷多起違規之事實，亦
    有交通部公路總局臺北區監理所板橋監理站98年7 月2 日北
    監板四字第0986012759號函、臺北縣政府警察局中和第一分
    局98年6 月24日北縣警中一交字第0980030031號函附卷可參
    ，異議人稱曾遭他人於交通違規案件中冒用身分，尚非無據
    ；
(二)、又證人即舉發員警乙○○雖到庭證稱：本件案發當時，伊與
    同事在臺北縣板橋市縣○○道與南雅路1 段5 巷口執行巡邏
    勤務，攔停2 台年輕人騎乘之機車，經盤查駕駛人身分，他
    們都說沒帶證件，伊請車號2FG-898 號重型機車駕駛人將姓
    名、身分證字號、地址、車主姓名、車主地址寫在紙上，該
    駕駛人表示車是向朋友借的，他當場打電話問電話中之人車
    籍並抄在紙上，伊用無線電向值班台查詢車籍及駕籍，都與
    該駕駛人所寫的資料一致，又伊查詢駕籍時發現駕照已經被
    監理機關吊銷，故開立本件舉發單等語（見本院98年10 月7
    日訊問筆錄），惟亦陳稱；因時間太久，伊已無法確定在庭
    之異議人是否為當天之違規駕駛人，又駕籍及車籍係分別依
    違規駕駛人所寫的資料，輸入身分證字號及車號查詢，再本
    件舉發單係當場給駕駛人簽收，並未再寄其他通知文件等語
    （同見本院上開訊問筆錄），舉發員警既係依違規駕駛人自
    陳之身分證字號及車號查證，且無法確認異議人是否為舉發
    當日之違規駕駛人，自不能排除異議人之身分資料外洩，而
    遭不法之徒熟記後用以逃避警方查緝之可能；
(三)、再卷附舉發單上之違規駕駛人所簽姓名，字跡甚為潦草，經
    本院以肉眼比對本件異議人簽名之筆跡（包括本院卷附異議
    狀、本院訊問筆錄等資料），與該舉發單上違規駕駛人之簽
    名，其筆順、走勢、轉折及勾勒方式尚有差異，無法認定係
    屬同一人所為。
(四)、綜上，本件異議人辯稱其身分資料遭冒用，並非無據，本件
    舉發及裁罰之證據，亦有未足，依前揭訴訟上之待證事實「
    倘有懷疑，則從被告之利益作解釋」之證據法則，應作對異
    議人有利之認定，而認異議人所辯為可採。
五、依前所述，原處分機關認定受處分人有違反道路交通管理處
    罰條例之行為，所本以裁罰之證據資料，不足以認定所指之
    違規事實，此外，復查無其他積極證據足認受處分人有原處
    分意旨所指違規，是原處分機關對受處分人為前述裁決，均
    難認為允當。本件受處分人之異議為有理由，應由本院將原
    處分均撤銷，改諭知受處分人不罰，以資適法。
六、據上論斷，依道路交通案件處理辦法第20條前段，裁定如主
    文。
中    華    民    國    98    年    10    月    30    日
                        交通法庭  法  官  孫  曉  青
上正本證明與原本無異。
如不服本裁定，應於送達後5日內向本院提出抗告狀。
                                  書記官  李  佳  穎
中    華    民    國    98    年    10    月    30    日


司法院資訊處製作；財團法人民間司法改革基金會備份。
